【裁判字號】    89,易,1245
【裁判日期】    900323
【裁判案由】    傷害
【裁判全文】
臺灣新竹地方法院刑事判決                        八十九年度易字第一二四五號
    公  訴  人  臺灣新竹地方法院檢察署檢察官
    被      告  丙○○
右列被告因傷害案件，經檢察官提起公訴 (八十九年度偵字第四五一七號號)，本院
判決如左︰
    主  文
丙○○傷害直系血親尊親屬之身體，處有期徒刑參月，如易科罰金，以參佰元折算壹
日。
    事  實
一、丙○○為乙○○（已經檢察官為不起訴處分確定）與甲○○之養女，丙○○、乙○○二人與甲○○平日感情不睦，丙○○因懷疑甲○○在外揚言其子係與「客兄
    」所生，且沒有錢可給奶媽等語而心生不滿，遂於民國八十九年七月二十六日晚
    上前往甲○○位於新竹縣新埔鎮○○街一四六號住處找甲○○理論，並於同日晚
    上八時十分許，雙方因一言不合而互為拉扯，丙○○竟基於傷害之故意，徒手拉
    扯甲○○配掛有金項鍊之胸部部位及配帶有金玉手環之雙手等處，致甲○○受有
    胸前瘀傷六公分乘以二公分及雙手部搶傷、抓傷等傷害。
二、案經甲○○訴由臺灣新竹地方法院檢察署檢察官偵查起訴。
    理  由
一、訊據被告丙○○固不否認有於上開時、地有與被害人甲○○發生拉扯之事實等情
    ，惟矢口否認有傷害犯行，辯稱：告訴人的傷痕怎麼來的，我不知道，沒有抓他
    等等，然查：
（一）上開事實，已據告訴人即被害人甲○○於偵查中及本院訊問審理中指訴甚詳；
（二）而被告於偵查中已坦認：有與告訴人發生五分鐘肢體上的衝突等語（見八十九
      年度偵字第四五一七號偵查卷宗第十五頁）；而於本院訊問時亦坦認：有與告
      訴人拉扯、拉扯告訴人左右手腕部位、有推告訴人的胸部等語（見本院卷宗第
      十四、十五、二十七、二十八頁）；此外，並經證人即案發時在現場目睹經過
      之丁○○於偵查中證述：有看到丙○○及甲○○在門口彼此拉扯等語明確（見
      前述偵查卷宗第十五頁背面），及案發當時亦在現場門口之證人戊○○於本院
      訊問時結證稱：被告丙○○有用手拉告訴人，二人近距離互相拉扯、後來我聽
      到甲○○在哭很像手在痛等語屬實（見本院卷宗第五十九、六十頁）；
（三）而於丙○○告訴甲○○傷害一案（甲○○已經本院判處過失傷害拘役五十日確
      定），證人戊○○於該案偵查中亦結證稱：．．丙○○又伸手去抓甲○○的手
      ，甲○○可能痛的無法忍受便大聲哭喊等語屬實（見八十九年度偵字第四八九
      五號偵查卷宗第四十六頁背面，亦經本院調閱該卷宗在卷可證），參以上開證
      人二人彼此間皆互不相識，而彼此證述之情節與被告所說及告訴人之指訴皆大
      致相符，而可足資採信，再證人戊○○與雙方認識，當亦無設詞誣陷被告之理
      ，再參以被告坦認之情、證人證述之情節與被害人所受傷害部位（胸前瘀傷、
      雙手部搶傷、抓傷）亦相吻合，此外，被害人甲○○確受有胸前瘀傷６Ｘ２公
      分及雙手部搶傷、抓傷等傷害之事實，亦有診斷證明書一份在卷可查。綜上，
      足認被告前開所辯，顯屬事後卸責之詞，不足採信，本件事證已經明確，被告
      犯行足以認定，應予依法論科。
二、經查，告訴人甲○○係被告之養母，除據被告自承外，並有戶籍謄本（見本院卷
    宗第三十三頁以下）一份在卷可查，被告對於其養母即擬制之直系血親尊親屬，
    犯刑法第二百七十七條第一項之普通傷害罪，應依同法第二百八十條加重其刑至
    二分之一（最高法院二十六年一月五日民刑事庭會議決議一參照）。即被告對直
    系血親尊親屬為傷害犯行，核其所為係犯刑法第二百八十條傷害直系血親尊親屬
    罪。公訴人認係觸犯刑法第二百七十七條第一項之普通傷害罪，尚有未洽，惟起
    訴事實與本院所審理之基本社會事實，要屬同一，本院自得予以審理，並變更起
    訴法條。爰審酌被告丙○○僅因懷疑告訴人即其養母對外宣稱前開話語即出手拉
    扯傷害告訴人之犯罪動機、目的、手段，當時所受之刺激、平日與養母感情即已
    不睦，被害人所受傷害程度及被告犯罪後仍飾詞否認犯行等一切情狀，量處如主
    文所示之刑。再查被告行為後，刑法第四十一條已於九十年一月四日修正為「犯
    最重本刑為五年以下有期徒刑以下之刑之罪，而受六月以下有期徒刑或拘役之宣
    告，因身體、教育、職業、家庭之關係或其他正當事由，執行顯有困難者，得以
    一元以上三元以下折算一日，易科罰金。但確因不執行所宣告之刑，難收矯正之
    效或難以維持法秩序者，不在此限。」「併合處罰之數罪，均有前項情形，其應
    執行之刑逾六月者，亦同。」並於同年月十日公佈施行，於同年月十二日生效，
    比較新舊法之規定，以變更後之新法對被告有利，依刑法第二條第一項前段之規
    定，自應適用裁判時之新法，並諭知易科罰金之折算標準，以資懲儆。
據上論斷，應依刑事訴訟法第二百九十九條第一項前段、第三百條，刑法第二條第一
項前段、第二百七十七條第一項、第二百八十條、第四十一條第一項前段，罰金罰鍰
提高標準條例第一條前段、第二條，判決如主文。
本案經檢察官吳金棟到庭執行職務。
中      華      民      國    九十      年      三      月    二十三    日
                                   臺灣新竹地方法院刑事第一庭
                                         法  官    馮  俊  郎
右正本證明與原本無異。
如不服本判決，應於判決送達後十日內向本院提出上訴狀（應附繕本），上訴於臺灣
高等法院。
                                         書記官    謝  國  聖
中      華      民      國    九十      年      三      月    二十三    日
附錄本案論罪科刑實體法條全文：
刑法第二百七十七條第一項
傷害人之身體健康者，處三年以下有期徒刑、拘役或一千元以下罰金。
刑法第二百八十條
對於直系血親尊親屬，犯第二百七十七條或第二百七十八條之罪者，加重其刑至二分
之一。


司法院資訊處製作；財團法人民間司法改革基金會備份。
